【裁判字號】    90,上易,411
【裁判日期】    900508
【裁判案由】    詐欺
【裁判全文】
臺灣高等法院臺中分院刑事判決                      九十年度上易字第四一一號
      上  訴  人
      即  自訴人  戊○○
      被      告  庚○○
      被      告  甲○○
      被      告  丙○○
右上訴人因詐欺案件，不服臺灣台中地方法院八十九年度自字第四五九號中華民國八
十九年十二月二十八第一審判決（案經自訴人提起自訴），提起上訴，本院判決如左
：
      主  文
原判決關於甲○○部份撤銷。
甲○○意圖為自己不法之所有，以詐術使人將本人之物交付，處有期徒刑陸月，如易
科罰金以參佰元折算壹日。
其餘上訴駁回。
      事  實
一、甲○○係ＤＹＮＡＶＩＥＷＩＮＴＬ有限公司負責人，於民國八十七年七月間，
    在菲律賓馬尼拉文化中心ＣＰＰ現場推出馬尼拉冰雪藝術投資展活動，展覽期間
    自八十七年十二月四日起至八十八年二月二十一日止，詎被告甲○○因需款週轉
    ，竟意圖為自己不法之所有，於八十七年十月間，至台中市透過不知情之乙○○
    向戊○○、己○○借款，佯稱前述展覽活動已有多家知名廠商諸如豐田汽車、麥
    當勞、可口可樂公司贊助，該筆贊助金額總計新台幣四千萬元，業已開立支票，
    惟贊助費用需等該次展覽開幕後才能兌現，故急需一筆資金以供支付設備款等短
    期周轉開銷，待各廠商贊助金兌現後即返還借款，致己○○、戊○○陷於錯誤，
    而由己○○、戊○○各借款新台幣六百萬元及五百二十萬元予甲○○，甲○○再
    三保證該筆借款僅供應急，短期內一定返還，且為取信，甲○○並開立發票人為
    甲○○、付款人為台灣省合作金庫、帳號○五六八六一號、面額總計新台幣一千
    三百三十萬元之支票共七張交付，惟屆期提示竟均因存款不足遭退票。經向甲○○催討，即佯稱仍須時間籌款，其後再簽發票據亦均未兌現，並以無力清償為藉
    口而拒不返還借款，始知受騙。
二、案經自訴人戊○○、己○○提起自訴。
      理  由
一、本件訊據被告甲○○矢口否認有詐欺犯行，辯稱伊不認識自訴人，係找乙○○借
    款，談借款係自訴人皆在場，已清償六百餘萬元菲幣（約合四百餘萬新台幣），
    又交付新台幣六十萬元及近一百萬元菲幣，伊未說該活動有麥當勞、豐田汽車、
    可口可樂公司贊助，乙○○亦為該活動投資人，交付乙○○款項係為清償借款云
    云。經查：(一)被告甲○○係因在馬尼拉推出冰雪藝術展資金不足，有藉詞其活動
    有多家知名廠商贊助，並已開立支票而透過乙○○向自訴人借款乙節，業據自訴
    人指訴綦詳，且經證人乙○○於原審及本院審理中證述甚詳，其於原審及本院審
    理時均證稱：「被告甲○○來找我借錢，有說贊助廠商有麥當勞等知名廠商，我
    就與他一起去找自訴人介紹他們認識，他說他有七、八家知名廠商都有贊助，票
    已經到他們公司，說等開幕才能兌現，他需要資金短期週轉，他是當面向自訴人
    如此說的，自訴人因為朋友關係，就各借六百萬，、五百三十萬給他，因我已投
    資他的活動沒有辦法再借他，所以他才透過我向自訴人借錢。他只有拿個人本票
    借錢，沒有拿知名廠商的票出來給我們看，後來他有還我錢，因為我個人除了投
    資還有借他四百多萬元，我有催他，他才陸續還我個人的借款，因為他另開票向
    自訴人借款，所以自訴人要依照票到期，才還自訴人錢，但是票到期，還沒有還
    款，後來證明並沒有知名廠商贊助，所以他才沒有辦法與自訴人解決欠款的事情
    」等語（見本院卷第五十三頁、原審卷第四十一頁至反面、第一三六頁）；(二)證
    人丁○○亦證稱：「活動開始前，甲○○說有新台幣四千萬元廠商贊助費用，所
    以台北部分才放心投資，後來並沒有所謂的贊助費用」、「開始是被告甲○○找
    我投資，後來需要週轉，才透過乙○○向自訴人借錢。被告甲○○找我們投資時
    說有知名廠商有贊助，乙○○與自訴人後來有與我談起投資及借錢的事，都是被
    告甲○○用知名廠商贊助為藉口，後來證明並沒有知名廠商贊助。所以他才沒有
    與自訴人解決欠款的事」等語（見原審卷第六十七頁、本院卷第五十四頁）；足
    見被告甲○○委由乙○○對外借款時，確曾保證該展覽已有多家知名廠商如豐田
    汽車、麥當勞、可口可樂公司贊助，贊助金共新台幣四千萬元，業已開立支票一
    節甚明，因而致自訴人信以為真，而將上開款項借與被告，其後被告交付自訴人
    清償欠款之票據，亦均未獲兌現，並有自訴人提出之上開支票及本票影本在卷可
    稽，則被告於事後竟否認有藉詞該知名廠商之贊助而借款云云，顯係卸責之詞，
    自不足採信。綜上所述，本件被告甲○○係為推出馬尼冰雪藝術展資金不足，以
    有知名度廠商贊助，須借款短期週轉為籍口，透過乙○○向自訴人等借款，其有
    施用詐術及不法所有之意圖甚明，被告所辯顯係事後卸責之詞，不足採言，本件
    事證已臻明確，被告犯行堪以認定。
二、核被告甲○○所為係犯刑法第三百三十九條第一項之詐欺取財罪，原審未予詳查
    ，就被告諭知無罪之判決，尚有未洽。自訴人上訴意旨據以指摘原判決不當，為
    有理由，應予本院將原判決撤銷改判。爰審酌被告犯罪之動機、手段、所生危害
    及犯後態度，又迄今未償還自訴人借款等一切情狀，量處有期徒刑陸月，末按中
    華民國九十年一月四日修正，同年月十日經總統公布施行之刑法第四十一條第一
    項規定：「犯最重本刑為五年以下有期徒刑以下之刑之罪，而受六個月以下有期
    徒刑或拘役之宣告，因身體、教育、職業、家庭之關係或其他正當事由，執行顯
    有困難者，得以一元以上三元以下折算一日，易科罰金。」被告於行為後，其適
    用法律已有變更，比較該條文修正前後之規定，以新法有利於被告，依刑法第二
    條第一項前段規定，適用裁判時之法律即修正後之刑法第四十一條之規定，故並
    依刑法第二條第一項前段、修正後刑法第四十一條第一項諭知易科罰金之折算標
    準。又被告甲○○經合法傳喚，無正當理由未到庭，爰不待其陳述，逕為判決。
三、自訴意旨另以：被告丙○○為該公司總經理及該活動執行推案人，被告庚○○則
    以出具該次活動之工程設備以為投資者，竟夥同被告甲○○以上開知名廠商已贊
    助活動為由，向自訴人借款後，因甲○○簽發支票七張退票，其後再由甲○○簽
    發本票，由被告二人背書或再由被告丙○○簽發支票，均屆期未獲兌現，因認被
    告二人涉有共同詐欺罪嫌云云，惟訊以被告庚○○及丙○○均矢口否認有何詐欺
    犯行，被告庚○○辯稱伊係以部分工程設備投資該活動，不管財務，亦未向自訴
    人借款；僅事後有簽發支票給自訴人，出面借錢的是甲○○，因為伊是副董，呂
    靜賢要伊背書，伊不知道當初借錢的事情，伊只是負責工程，其他並沒有介入；
    被告丙○○辯稱伊僅係馬尼拉地區之總經理，未向自訴人借款，亦不認識自訴人
    等語。經查：本件透過乙○○向自訴人借款者，僅被告甲○○一人，並非被告丙○○、庚○○，已據證人乙○○證述綦詳（見本院卷第五十三頁）；自訴人二人
    亦均供稱被告甲○○借錢確實說有知名廠商贊助，票期快兌現，說要短期週轉向
    我們借款，其他兩被告是後來才說要還錢，他們二人沒有出面借錢等語（見本院
    卷第五十四頁）；故自不能僅以被告丙○○擔任該馬尼拉冰雪藝術展之總經理，
    及被告庚○○以工程設備款項投資該冰雪藝術展，二人嗣後並為前開清償自訴人
    借款票據之發票人或背書人，遽認該二人與被告甲○○同為本件借款人。此外復
    查無其他積極證據，足證庚○○及丙○○二人確有自訴人所指之詐欺犯行，原審
    以被告不能證明犯罪，依刑事訴訟法第三百零一條第一項規定，諭知無罪之判決
    ，經核認事用法，並無不合，自訴人上訴意旨仍執前詞，指摘原判決不當為無理
    由，應予駁回。被告庚○○經合法傳喚，無正當理由未到庭，爰不待其陳述，逕
    為判決。
據上論結，應依刑事訴訟法第三百六十八條、第三百六十九條第一項前段、第三百七
十一條、第三百六十四條、第二百九十九條第一項前段，刑法第三百三十九條第一項
、第二條第一項前段，修正後第四十一條，罰金罰鍰提高標準條例第二條，判決如主
文。
中       華       民       國   九  十    年     五      月    八       日
                                臺灣高等法院臺中分院刑事第一庭
                                      審判長法  官  陳  紀  綱
                                            法  官  陳  登  源
                                            法  官  蕭  錦  鍾
右正本證明與原本無異。
不得上訴。
                                            書記官  蘇  昭  文
中       華       民       國   九  十    年     五      月    九       日
附錄論罪科刑法條
刑法第三百三十九條：
意圖為自己或第三人不法之所有，以詐術使人將本人或第三人之物交付者，處五年以
下有期徒刑、拘役或科或併科一千元以下罰金。
以前項方法得財產上不法之利益或使第三人得之者，亦同。
                                                                        Ｋ


司法院資訊處製作；財團法人民間司法改革基金會備份。
